最高法院民事判決　　　　　　　　　　　　　　　八十六年度台上字第三五九六號
　　上 訴 人　乙○○○
　　被上訴人　甲 ○ ○
右當事人間請求離婚等事件，上訴人對於中華民國八十六年四月二日台灣高等法院台
南分院第二審更審判決（八十六年度家上更(一)字第一號），提起上訴，本院判決如左
：
    主  文
上訴駁回。
第三審訴訟費用由上訴人負擔。
    理  由
本件上訴人主張：兩造已結婚十六載，原感情甚篤，育有一女張萬里，孰料被上訴人
於幾年前迷上簽賭六合彩，即置家庭於不顧，整日遊手好閒，不思工作，時時向伊要
錢簽賭，伊屢勸不聽，而生爭吵。因被上訴人不肯工作，伊須外出工作，俾以養家，
然被上訴人卻常誣指伊在外與人有染，致伊痛苦不堪。被上訴人於民國八十四年五月
十七日又向伊索討金錢，伊不給，兩造再次發生爭吵，伊隨即外出工作後，因心情不
好，而找朋友聊天，被上訴人因打電話未找到伊，於伊回家後大吵大鬧，並拿熱開水
要潑伊，經伊躲開，被上訴人復拿鐵錘打伊，並謂要置伊於死地，要打斷伊之腳骨，
致伊左大腿血腫、左小腿血腫三處、右小腿血腫二處，傷痕累累，伊確受有被上訴人
不堪同居之虐待，自得訴請離婚等語，爰依民法第一千零五十二條第一項第三款之規
定，求為准伊與被上訴人離婚，兩造所生之女張萬里由伊監護之判決。
被上訴人則以：伊祇打上訴人左腳一次，並未誣指上訴人與人有染，亦未虐待上訴人
等語，資為抗辯。
原審斟酌全辯論意旨及調查證據之結果，以：查兩造於六十八年五月十九日結婚，係
屬夫妻，有戶籍謄本可稽。按民法第一千零五十二條第一項第三款所謂不堪同居之虐
待，係指予以身體上或精神上不可忍受之痛苦，致不堪繼續同居者而言，如非客觀的
已達於此程度，不容夫妻之一方，以主觀之見解，任意請求與他方離婚。又夫妻間偶
爾失和毆打他方，致令受有微傷，如按其情形尚難認為不堪同居之虐待者，不得認他
方之請求離婚為有正當理由。查上訴人主張被上訴人毆打伊成傷，已據其提出其達醫
院診斷證明書一件為證，且被上訴人亦承認毆打上訴人左腳，固堪認被上訴人因細故
毆打上訴人成傷。惟查該診斷證明書所載傷勢，為左大腿血腫二×六公分，左小腿血
腫三處四×四公分、三×三公分、三×三公分，右小腿血腫三處二×二公分、二×二
公分、二×二公分，係屬微傷，尚難認客觀上已達於使上訴人之身體上或精神上受有
不可忍受之痛苦之程度。雖證人即上訴人之兄賈添喜、嫂黃月娥證稱，兩造感情不好
，被上訴人為向上訴人要錢，而經常吵架，且常常動粗，已打三次以上，最近除了用
鐵鎚打上訴人外，曾用燒開的熱水潑上訴人，最近幾年上訴人被打傷跑回娘家時，被
上訴人曾託朋友求情，要上訴人回去云云。惟為被上訴人所否認，而該二證人為上訴
人之至親，所為之證言難免偏頗上訴人，且縱有以潑灑熱水，既未潑到，亦尚難認客
觀上已達於使上訴人之身體上或精神上受有不可忍受之痛苦之程度。又證人吳正益證
稱，被上訴人常打電話至上訴人工作之六姊妹自助餐廳，向上訴人要錢，為錢爭吵，
一個星期至少有一通，聽周姓朋友說被上訴人很喜歡賭博，在台南縣佳里鎮大洋紡織
公司前麵攤，看過被上訴人打上訴人一次，被上訴人常在家裡沒有工作云云。縱令屬
實，被上訴人僅打上訴人一次，且因被上訴人向上訴人要錢而爭吵，亦尚難認兩造在
客觀上已達不能容忍之痛苦而不堪繼續同居之程度。而證人黃金盆並未目睹被上訴人
如何毆打上訴人，僅憑事後上訴人至該證人家中，由上訴人轉述係被上訴人所毆打，
且傷勢是否嚴重，亦無證據可查，自不得以此傳聞證據，而資為不利被上訴人之論斷
。至上訴人所提出之錄音帶內容，被上訴人辯稱，錄音是伊之聲音，但有雜音，伊有
說要拿四百元，伊承認說要打上訴人，打了再去坐牢，小孩寫的牌支，伊並未去簽賭
。錄音帶有伊之聲音，也有別人之聲音，很複雜（即雜音），伊沒說上訴人與人上床
云云。此外，復查無被上訴人指稱上訴人與人上床之證據，自不得僅憑此錄音帶而為
不利被上訴人之論據。矧兩造之女張萬里證稱，伊父每天接伊下課，煮飯給伊吃，伊
不願父母離婚，伊不知道有伊父向伊母拿錢，而打伊母之事云云，益徵被上訴人並未
慣行毆打上訴人。是被上訴人偶因細故毆打上訴人，惟傷勢尚非嚴重，亦未達客觀上
不能忍受之不堪同居虐待程度。本件上訴人之離婚主張，即無可採。從而上訴人依民
法第一千零五十二條第一項第三款之規定，訴請判准伊與被上訴人離婚，自屬無據。
上訴人訴請離婚既屬不應准許，則不生子女監護之問題。是上訴人請求監護張萬里部
分，亦有未合，為其心證之所由得。因而維持第一審所為上訴人敗訴之判決，駁回其
上訴，經核於法洵無違誤。上訴論旨，徒就原審取捨證據、認定事實之職權行使，暨
贅述之理由，指摘原判決不當，聲明廢棄，不能認為有理由。至上訴人於上訴本院後
始主張，被上訴人簽賭而積欠歌劇團債款，因屆期無法償還，將張萬里送往野台戲團
以償債，且張萬里經常曠課云云，並提出照片為證，核屬新攻擊方法，依民事訴訟法
第四百七十六條第一項之規定，本院不得予以斟酌，併此明。
據上論結，本件上訴為無理由。依民事訴訟法第四百八十一條、第四百四十九條第一
項、第七十八條，判決如主文。
中      華      民      國    八十六    年     十一     月     二十八   日
                              最高法院民事第二庭
                                  審判長法官  曾  桂  香
                                        法官  劉  延  村
                                        法官  徐  璧  湖
                                        法官  劉  福  聲
                                        法官  許  朝  雄
      右正本證明與原本無異
                                              書  記  官
中      華      民      國    八十六    年     十二     月     十一     日
